【裁判字號】    98,交訴,143
【裁判日期】    990224
【裁判案由】    公共危險等
【裁判全文】
臺灣臺北地方法院刑事判決             98年度交訴字第143號
    公  訴  人  臺灣臺北地方法院檢察署檢察官
    被      告  丙○○
上列被告因公共危險等案件，經檢察官提起公訴（98年度偵字第
25063號），本院判決如下：
    主  文
丙○○駕駛動力交通工具肇事，致人受傷而逃逸，處有期徒刑陸
月，如易科罰金，以新臺幣壹仟元折算壹日。
被訴業務過失傷害部分公訴不受理。
    事  實
一、丙○○平日以駕駛營業小客車為業，為從事業務之人。其於
    民國98年7月11日下午1時50分許，駕駛車牌號碼為748—CN
    號營業小客車，由臺北市○○區○○路1段由南往北方向行
    駛，行經臺北市○○區○○路1段與1之6號路口時，本應注
    意變換車道時，應先顯示方向燈光或手勢，且應讓直行車先
    行、注意安全距離；汽車超車時，前行車減速靠邊或以手勢
    或亮右方向燈表示允讓後，後行車始得超越；汽車行駛時，
    駕駛人應注意車前狀況及兩車併行之間隔，並隨時採取必要
    之安全措施，而依當時天氣晴、日間自然光線、柏油乾燥無
    缺陷之路面、無障礙物，又無不能注意之情形，竟疏未注意
    ，因欲超越前方由乙○○騎乘、搭載甲○○，車牌號碼為
    378—BGB號重型機車，未顯示燈光或手勢，亦未讓直行車先
    行，復未注意保持兩車併行間隔及安全距離，即貿然靠右變
    換車道，因而撞及前揭乙○○騎乘之前揭機車之左側腳踏板
    ，致甲○○受有左小腿挫傷之傷害（傷害部分業經甲○○撤
    回告訴，詳後公訴不受理部分）。詎丙○○於肇事後，經乙○○追趕並敲車窗示意而停車，惟得悉甲○○受傷後，因與
    乙○○對車損及賠償各執一詞，雖明知已報警，卻未留下協
    助處理傷者，避免傷者之傷勢更加嚴重，仍以要一同到前面
    車行鑑價云云為藉口，隨即駕車逕自離去而逃逸。嗣經警方
    持乙○○抄下之丙○○營業小客車車牌號碼追查，始循線查
    得上情。
二、案經甲○○訴由臺北市政府警察局信義分局報告臺灣臺北地
    方法院檢察署檢察官偵查起訴。
    理  由
壹、程序部分
    按被告以外之人於審判外之陳述，雖不符刑事訴訟法第159
    條之1至第159條之4之規定，而經當事人於審判程序同意作
    為證據，法院審酌該言詞陳述或書面陳述作成時之情況，認
    為適當者，亦得為證據。當事人、代理人或辯護人於法院調
    查證據時，知有第159條第1項不得為證據之情形，而未於言
    詞辯論終結前聲明異議者，視為有前項之同意，刑事訴訟法
    第159條之5定有明文。本院認定事實所引用之下列證據資料
    ，並無證據證明係公務員違背法定程序所取得。又被告丙○○、檢察官於本院審判期日中對本院所提示之被告以外之人
    審判外之供述，包括供述證據、文書證據等證據，就證據能
    力均未表示爭執，迄至言詞辯論終結前亦未再聲明異議，經
    核無顯有不可信之情況與不得作為證據之情形，本院審酌上
    開證據資料製作時之情況，尚無違法不當及證明力明顯過低
    之瑕疵，認為以之作為證據應屬適當，依刑事訴訟法第159
    條至第159條之5規定，認本院引用之下列證據均有證據能力
    ，合先敘明。
貳、實體部分
一、有罪部分
（一）訊據被告固不否認其係以駕駛營業小客車為業，且於前揭
      時、地確曾與證人乙○○騎乘、搭載告訴人甲○○之前揭
      機車發生交通事故，其駕駛之前揭營業小客車，因與證人
      乙○○騎乘之機車左側腳踏板處發生碰撞等事實，復有車
      籍查詢—基本資料詳細畫面1紙、道路交通事故現場圖、
      補充資料表、談話紀錄表、道路交通事故調查報告表（一
      ）（二）各1份、照片8幀及（分見偵查卷第16頁、第18至
      22頁、第24至27頁）附卷可稽。惟被告矢口否認有何肇事
      致人受傷後逃逸犯行，辯稱：當初我有下車看對方，我第
      一個下來，問對方是否有受傷，如果有受傷，我可以打電
      話叫救護車，我們有協調車子互相受損之事，在警察來之
      前有做溝通，但我們溝通沒協調好，當初我認為我吃虧就
      算了，我車子受損，對方腳踏板受損不是很大之事情，而
      基隆路係一交通要塞，後面的人都在叫罵了，我想我車子
      受損乾脆就算了，我有叫對方到「明正」車行去估價，我
      與客人有約，會再去「明正」，但對方卻沒有去。證人乙○○叫我跟他女朋友道歉，我說臺語「歹勢」，雙方在看
      車損情況，我說到「明正」，等我帶完客人會回來，我耳
      朵聽不清楚，當時也不可能聽到他說要報警云云。
（二）按刑法第185條之4駕駛動力交通工具肇事致人死傷而逃逸
      罪係於88年4月21日即增訂公布，且於同年4月23日生效，
      本條文之立法目的，乃為維護交通，增進行車安全，促使
      當事人於事故發生時，能對被害人即時救護，減少死傷，
      以保護他人權益並維護社會秩序。其立法精神在於交通事
      故一旦發生，且發生人員傷亡之情況，不論是撞人或被撞
      ，或是因其他事故而造成死、傷，只要係在駕駛動力交通
      工具過程內發生者，參與整個交通事故過程之當事人皆應
      協助防止死傷之擴大。
（三）經查：
      1、本件告訴人因本件交通事故致受有左小腿挫傷之傷害
         ，除經告訴人於偵查中及證人乙○○於本院審理時結
         證無訛（見偵查卷第36頁、本院卷99年1月20日審判筆
         錄）外，復有臺北醫學大學附設醫院診斷證明書1紙在
         卷可憑（見偵查卷第10頁），被告雖於偵查中表示告
         訴人當天未受傷云云，惟亦不否認當場有聽到一聲「
         喀」，且對其駕駛之營業用自小客車係與證人乙○○
         騎乘之機車腳踏板碰撞不爭執（見本院卷99年1月20日
         審判筆錄、偵查卷第44頁），觀之前揭診斷證明書之
         記載，告訴人確實係於本件交通事故發生之98年7月11
         日當日前往急診，而告訴人所受前揭傷害，核與被告
         駕駛之前揭營業用自小客車及證人乙○○騎乘之機車
         腳踏板發生碰撞之位置相當，故告訴人之所以受有前
         揭傷害，乃因被告與證人乙○○發生之上揭交通事故
         肇致，應可認定。
      2、證人乙○○於本院審理時具結證稱：我與告訴人騎機
         車停紅燈，綠燈後，我往前開，被告駕駛之營業自小
         客車從我左後方過來，碰到我機車踏板，我女朋友（
         即告訴人）腳即擦傷，因為車都在行進中，我有騎車
         追過去，被告停下來，我們下車理論，被告知道告訴
         人受傷，他用肉眼看，認為那沒怎麼樣！告訴人先說
         有撞到她的腿，告訴人對我說，我就告訴被告他車子
         撞到告訴人的腳，但被告只一直重複說「你們有沒有
         怎麼樣」、「你們到底要怎樣」、「不然你現在要怎
         樣」，被告有問說「人有沒有怎麼樣」，我回答說「
         你給我女朋友道歉就好，我女朋友已經說有擦到她的
         腿」，被告不曉得有沒有聽到這句話，但我沒聽到他
         跟我女朋友道歉，我說「不然這樣叫警察來處理」，
         被告說「那就叫警察」，告訴人即打電話報警，那時
         我們跟被告間距離約3、4公尺。被告也知道我們報警
         ，他只簡單說他有事情，就上車開車走了。我們已報
         警，想說等警察來再說，故待在肇事處等待。我們係
         自己記下被告營業用自小客車之車牌號碼告訴警察，
         被告不知道我記他車牌。我沒跟被告說告訴人沒受傷
         或腳沒有問題。被告只有說到前面機車行去估個價，
         我不知道他是不是要去亞太會館接客人，但被告只說
         前面有車行，沒說地址，我也沒聽到「明正」等語無
         訛（見本院卷99年1月20日審判筆錄）。
      3、本件交通事故發生後，被告雖曾下車，惟被告明知與
         之發生碰撞者係機車騎士，機車後面載有告訴人，且
         雙方停車後，證人乙○○已向被告表示告訴人之腳部
         有被撞倒等語，衡之常情，機車乘客於交通事故碰撞
         中，因未有如自小客車般之鋼製車殼保護，受傷可能
         性本即較高，乃一般人之生活常識，更何況，被告已
         經證人乙○○告知，明知告訴人已受傷，卻仍未留下
         真實姓名、年籍或具體聯絡方式，於未對告訴人實施
         任何必要救護處置之前，旋即逕自駕車離去，足認被
         告確有駕車肇事後逃離現場之故意甚明。至於被告一
         再辯稱駕車離去係因另與客戶有約云云，均不足解免
         其已該當肇事逃逸之刑事責任。
      4、被告雖辯稱：其係與證人乙○○及告訴人相約在「明
         正」車行估價，其於當日下午2時許有去「明正」車行
         ，但對方未到，其無肇事逃逸故意云云。然證人陳冠
         州於本院審理時已證稱：被告雖有提及至前面車行估
         價等語，但未告知其地址，其也未聽到係「明正」車
         行等情。徵以被告於偵查中及本院審理時亦供述：我
         跟乙○○說「忠孝東路有一家車行」，叫他先去估價
         ，乙○○不要，他示意要打我，我趕著2點接客人就走
         了；我沒有跟對方約時間，也沒有對方之聯絡方法，
         我有說我約一個客人，我馬上會回來，先去那邊估個
         價，但我沒說確定時間，只有說我馬上會回來等語（
         見偵查卷第44頁、本院卷99年1月20日審判筆錄），則
         被告對於有無確切告知證人乙○○及告訴人約在「明
         正」車行？或僅說約在忠孝東路上某一家車行？證人
         乙○○與告訴人當場是否接受被告提議同意相約在車
         行？等情節，前後供述顯然不符。參以證人乙○○於
         本院證述之前揭事實經過，與告訴人於偵查中具結證
         稱：被告不肯賠，一直說要我們去前面機車行估個價
         ，他知道我們報警了，就騙我們說好，但上車後就加
         速往前開走等語（見偵查卷第36頁），足認被告辯稱
         已與證人乙○○及告訴人約在「明正」車行估價，係
         對方未到云云，無非事後飾卸之詞，不足為採，無從
         為對被告有利之認定。
      5、綜上所述，本件事證已臻明確，被告所辯，均臨訟卸
         責之詞，委無可採。其肇事逃逸之犯行，堪以認定，
         應依法論科。
（四）論罪科刑之理由：
      1、核被告所為，係犯刑法第185條之4駕駛動力交通工具
         致人受傷而逃逸罪。
      2、爰審酌被告已有前科之素行，此有臺灣高等法院被告
         前案紀錄表可稽，被告與被害人發生本件交通事故，
         致告訴人受傷後，竟因為一己私利，不顧告訴人受傷
         之情況應為必要緊急處置，避免事故危險性擴大之義
         務，即逕自駕車離開現場，所幸本件告訴人傷勢尚非
         嚴重，被告犯罪所生之危害非鉅，復斟酌被告犯罪之
         動機、目的、手段及被告之生活狀況、智識程度，以
         及被告於本院審理時，否認犯行，犯後態度不佳，惟
         其已與告訴人於庭外達成和解，非無彌補犯罪危害之
         意，告訴人亦已當庭表示因本件係雙方無意擦撞，希
         望法院予被告機會等語（見本院卷98年12月29日準備
         程序筆錄）等一切情狀，量處如主文所示之刑，並諭
         知易科罰金之折算標準，以示懲戒。
二、公訴不受理部分
（一）公訴意旨另以：被告丙○○駕駛營業小客車為業，為從事
      業務之人，於前揭時、地，駕駛上揭營業小客車行駛，本
      應注意變換車道時，應先顯示方向燈光或手勢，且讓直行
      車先行，注意安全距離；汽車超車時，前行車減速靠邊或
      以手勢或亮右方向燈表示允讓後，後行車始得超越；汽車
      行駛時，駕駛人應注意車前狀況及兩車併行之間隔，並隨
      時採取必要之安全措施，而依當時天氣晴、日間自然光線
      、柏油乾燥無缺陷之路面、無障礙物，又無不能注意之情
      形，竟疏未注意，欲超越前方由證人乙○○騎乘、搭載告
      訴人甲○○之前揭重型機車，未顯示燈光或手勢，亦未讓
      直行車先行，復未注意保持兩車併行間隔及安全距離，貿
      然靠右變換車道，因而撞及前揭機車左側腳踏板處，致告
      訴人受有左小腿挫傷之傷害。因認被告另涉犯刑法第284
      條第2項前段之業務過失傷害罪嫌等語。
（二）惟按告訴乃論之罪，告訴人於第一審辯論終結前，得撤回
      其告訴；又告訴經撤回者，法院應諭知不受理之判決，刑
      事訴訟法第238條第1項、第303條第3款分別定有明文。
（三）經查：被告涉犯刑法第284條第2項前段業務過失傷害罪嫌
      部分，依同法第287條規定，須告訴乃論。茲因本件告訴
      人業與被告達成和解，而撤回其告訴，有撤回告訴狀1紙
      在卷可稽。揆諸前揭說明，爰為不受理判決之諭知。
據上論斷，應依刑事訴訟法第299條第1項前段、第303條第3款，
刑法第185條之4、第41條第1項前段，判決如主文。
本案經檢察官盧慧珊到庭執行職務。
中    華    民    國    99    年    2     月    24    日
                  刑事第十六庭  審判長法  官    蔡守訓
                                      法  官    藍家偉
                                      法  官    徐千惠
上正本證明與原本無異。
如不服本判決應於收受送達後10日內向本院提出上訴書狀，並應
敘述具體理由；其未敘述上訴理由者，應於上訴期間屆滿後20日
內向本院補提理由書（均須按他造當事人之人數附繕本）「切勿
逕送上級法院」。告訴人或被害人如對於本判決不服者，應具備
理由請求檢察官上訴，其上訴期間之計算係以檢察官收受判決正
本之日期為準。
                                      書記官    高心羽
中    華    民    國    99    年    2     月    25    日
附錄本案論罪科刑法條全文：
中華民國刑法第185條之4（肇事遺棄罪）
駕駛動力交通工具肇事，致人死傷而逃逸者，處6月以上5年以下
有期徒刑。

司法院資訊處製作；財團法人民間司法改革基金會備份。
